最高法院刑事判決　　　　　　　　　　　　　　　九十三年度台上字第四五二七號
　　上　 訴　 人　台灣高等法院檢察署檢察官
　　上訴人即被告　甲○○
　　選 任辯護 人　高明義律師
右上訴人等因被告貪污案件，不服台灣高等法院中華民國九十三年三月九日第二審更
審判決（九十二年度上更(二)字第六九二號，起訴案號：台灣桃園地方法院檢察署八十
六年度偵字第三四五六號），提起上訴，本院判決如左：
    主  文
原判決撤銷，發回台灣高等法院。
    理  由
本件原判決認定上訴人即被告甲○○原係桃園縣政府工務局建管課技士，為依法令從
事公務之人員，負責主管辦理申請使用執照之查驗核發業務。民國八十四年五月間，
起造人超倫建設開發股份有限公司（簡稱超倫公司），在桃園縣龜山鄉○○○段山外
小段二四二地號內，建築十三層樓集合住宅建築物工程完竣，向桃園縣政府申請使用
執照時，利用由其主管承辦審查查驗事務之機會，明知起造人本應依照核定工程圖樣
及說明書施工，如於興工前或施工中變更設計時，仍應依照建築法提出申請辦理變更
設計；且建築物主要設備之防空避難設備應有良好之通風設備；及停車空間設置戶外
空氣之窗戶或開口，其有效通風面積不得小於該層樓地板面積百分之五或依規定設置
機械通風設備。竟於現場查驗審查，發現設置於上揭建築物地下一層為防空避難室兼
停車場之建築物主設備「消防設備」消防泵浦室，經變更位置在汽車坡道下，電氣設
備電機及發電機房變更位置移置在原設計消防泵浦室位置，均與核定之工程圖樣位置
不同，而未依工程圖樣施工；且該防空避難設備兼停車場內未依核定設計工程圖說，
設置機械通風設備等多項不符核定工程圖樣，或上揭建築法令規定之情事，本應依法
通知起造人超倫公司修改上揭不符規定情事再報請查驗，卻不遵上揭規定，將此不實
事項逕行於職務上所掌使用執照審查表公文書上，有關竣工建築物與核准圖樣是否相
符，防空避難設備是否合格二欄，而予登載符合規定，並據以行使准發使用執照，致
損害於建築使用管理之安全性等情。因而撤銷第一審判決，改判論處被告公務員明知
為不實之事項，而登載於職務上所掌之公文書，足生損害於公眾罪刑，固非無見。
惟查：(一)按貪污治罪條例之圖利罪，不僅處罰公務員圖自己之不法利益，且包括圖其
他私人之不法利益在內。依起訴書之記載，檢察官起訴被告因違法於職務上所掌之公
文書為不實之登載，並據以行使核發使用執照，致不法圖利超倫公司免於再次支出鉅
額修改費用之利益，被告此部分行為應成立貪污治罪條例之圖利罪。原判決卻僅說明
圖利罪以公務員須因而獲得利益方構成本罪，且無處罰未遂犯之規定，告發人既不知
亦未聽聞被告是否藉核發使用執照獲取不法利益，亦無法提供其他事證供調查，逕認
被告被訴圖利部分之犯罪不能證明云云。並未就檢察官起訴被告因違法核發使用執照
，致不法圖利超倫公司免於再次支出鉅額修改費之不法利益部分為審理判決，難認適
法。(二)按有罪判決書之事實一欄，為判斷其適用法令當否之準據，應將法院依職權認
定與論罪科刑有關之事實，翔實記載，然後於理由內逐一說明其憑以認定之證據，並
使事實認定與理由說明，互相適合，方為合法。倘若事實認定與理由說明，不相一致
，或事實、理由欄內之記載，前後齟齬，按諸刑事訴訟法第三百七十九條第十四款後
段規定，均屬判決理由矛盾之當然違背法令，足以構成撤銷之原因。原判決認定被告
將不實事項逕行於職務上所掌使用執照審查表公文書上，有關竣工建築物與核准圖樣
是否相符，防空避難設備是否合格二欄而予登載符合規定，並「據以行使」准發使用
執照，致損害於建築使用管理之安全性等情。而於理由欄內卻說明被告之行為不成立
行使不實登載公文書罪云云，致認定之事實與理由之說明不相一致，自有判決理由矛
盾之違法。(三)被告於第一審主張縣政府核可之本件建照執照之工程圖樣，並無機械通
風設備之設計，經第一審調取本件申請建照執照之案卷，查明屬實，而桃圖縣政府八
十七年五月四日八六法賠字第００三號拒絕國家賠償理由書，亦明載本件起造人八十
四年間申請使用執照時所附建照執照副本圖說並無廢氣抽風機之配置圖，被告核發使
用執照，不能逾越建照執照之範圍等語，並提出該國家賠償理由書為證（見第一審卷
第一三四頁背面、第一三五頁背面、第一三八頁）。如果無訛，被告對於該建照執照
未核定之設備未予查核，而核發使用執照，能否謂有登載不實之犯行，即有詳加審酌
之必要。原判決對於此部分有利於被告之證據未予採取，並未敘明其理由，自有判決
不備理由之違法。檢察官及被告上訴意旨均執以指摘原判決不當，非無理由，應有發
回更審之原因。
據上論結，應依刑事訴訟法第三百九十七條、第四百零一條，判決如主文。
中　　　華　　　民　　　國　　九十三　　年　　　八　　　月　　三十一　　日
                              最高法院刑事第六庭
                                  審判長法官  吳　雄　銘
                                        法官  池　啟　明
                                        法官  石　木　欽
                                        法官  郭　毓　洲
                                        法官  吳　三　龍
      右正本證明與原本無異
                                              書  記  官
中　　　華　　　民　　　國　　九十三　　年　　　九　　　月　　　三　　　日
                                                                        Ｌ
